【裁判字號】    99,上訴,605
【裁判日期】    990518
【裁判案由】    違反毒品危害防制條例
【裁判全文】
臺灣高等法院高雄分院刑事判決         99年度上訴字第605號
上  訴  人
即  被  告  甲○○
上列上訴人因違反毒品危害防制條例案件，不服臺灣屏東地方法
院98年度訴字第1058號中華民國98年12月24日第一審判決（起訴
案號：臺灣屏東地方法院檢察署98年度毒偵字第765 號），提起
上訴，本院判決如下：
     主  文
上訴駁回。
     理  由
一、按不服地方法院之第一審判決而上訴者，須提出上訴書狀，
    並應敘述具體理由，上訴書狀未敘述上訴理由者，應於上訴
    期間屆滿後20日內補提理由書於原審法院。逾期未補提者，
    原審法院應定期間先命補正。但上訴書狀已敘述理由，惟所
    敘述者非屬具體理由，則屬不符上訴之法定程式，由第二審
    法院以其上訴不合法律上程式，判決駁回，不生定期命補正
    之問題，刑事訴訟法第350 條第1 項、第361 條、第362 條
    、第367 條定有明文。
二、按上開所稱具體理由，係指須就不服之判決為具體之指摘而
    言，如僅泛稱原判決認事用法不當或採證違法、判決不公等
    ，均非具體理由（法院辦理刑事訴訟案件應行注意事項第16
    2 點參照）；復按所謂具體理由，必係依據卷內既有訴訟資
    料或提出新事證，指摘或表明第一審判決有何採證認事、用
    法或量刑等足以影響判決本旨之不當或違法，而構成應予撤
    銷之具體事由，始克當之（例如：依憑證據法則具體指出所
    採證據何以不具證據能力，或依憑卷證資料，明確指出所為
    證據證明力之判斷如何違背經驗、論理法則）；倘僅泛言原
    判決認定事實錯誤、違背法令、量刑失之過重或輕縱，而未
    依上揭意旨指出具體事由，或形式上雖已指出具體事由，然
    該事由縱使屬實，亦不足以認為原判決有何不當或違法者（
    例如：對不具有調查必要性之證據，法院未依聲請調查亦未
    說明理由，或援用證據不當，但除去該證據仍應為同一事實
    之認定），皆難謂係具體理由，俾與第二審上訴制度旨在請
    求第二審法院撤銷、變更第一審不當或違法之判決，以實現
    個案救濟之立法目的相契合，並節制濫行上訴」（最高法院
    97年度台上字第892 號判決意旨參照）。是如上訴理由書狀
    並未依據卷內訴訟資料，具體指摘原判決認事用法有何違法
    或不當之情形，即屬上訴未敘述具體理由。
三、上訴人即被告甲○○因犯毒品危害防制條例第10條第1 、2
    項之施用第一、二級毒品罪，經原審判決有期徒刑1 年4 月
    、10月，並應執行刑2 年。經被告於99年3 月22日具狀提起
    上訴理由狀，略以：「被告已向警坦承施用第一級毒品犯行
    ，此部分應符合自首減輕其刑之要件，又被告所犯施用第一
    、二級毒品犯行均已坦承，且未危害社會公眾，而被告購買
    毒品施用之金錢，亦屬自己工作所得，並未引發其他犯罪，
    ，請酌予減輕刑責」云云。
四、按自首以對於未發覺之罪投案而受裁判為要件，如案已發覺
    ，則被告縱有投案陳述自己犯罪之事實，亦祇可謂為自白，
    不能認為自首（最高法院26年上字第484 號判例要旨參照）
    ；又關於刑之量定，係實體法上賦予法院得為自由裁量之事
    項，倘其未有逾越法律所規定之範圍，或濫用其權限，即不
    得任意指摘為違法（最高法院75年台上字第7033號判例要旨
    足參）。經查：
(一)、被告甲○○於警詢中僅供承其施用第二級毒品甲基安非他命
    犯行（見警卷第3 頁），並無坦認其有施用第一級毒品犯行
    之陳述（見警卷第3 頁），迄經檢察官起訴後於原審法院始
    認罪自白其有施用第一級毒品海洛因之犯罪事實（見原審卷
    第43頁反面、第46-47 頁）。從而，原判決僅認被告所犯施
    用第二級毒品犯行，合於自首減輕其刑等語（參原判決第4
    頁），於法尚無違誤。被告此部分上訴理由，泛陳「其已向
    警坦承施用第一級毒品犯行，應符合自首減輕其刑要件」云
    云，不足以認為原判決有何不當或違法者，依據上開說明，
    此部分上訴即屬未敘述具體理由。
(二)、被告甲○○前於民國89年間，因施用毒品案件，經原審法院
    以89年度毒聲字第1762號裁定送觀察、勒戒，經評定有繼續
    施用毒品傾向，又經原審法院以89年度毒聲字第1997號裁定
    令入戒治處所施以強制戒治，至90年8 月29日戒治期滿執行
    完畢，刑責部分則經原審法院以89年度易字第1446號判決處
    有期徒刑8 月、6 月，應執行有期徒刑1 年確定，而於92年
    2 月27日縮刑期滿執行完畢；又於93年間，因施用毒品案件
    ，經原審法院以93年度訴字第582 號判決處有期徒刑1 年2
    月、10月，應執行有期徒刑1 年10月確定，復於94年間，因
    施用毒品案件，經原審法院以95年度訴字第24號判決處有期
    徒刑1 年6 月、1 年2 月，應執行有期徒刑2 年6 月確定，
    嗣經原審法院以96年度聲減字第1704號裁定減刑為有期徒刑
    9 月、7 月，應執行有期徒刑1 年3 月確定，與前開案件接
    續執行，嗣於97年3 月31日因縮短刑期假釋出監付保護管束
    ，至97年9 月5 日保護管束期滿，視為執行完畢等前科紀錄
    ，有臺灣高等法院被告前案紀錄表在卷可參。從而，原判決
    審酌被告施用毒品，足以戕害其身心，滋生其他犯罪，惡化
    治安，且前有施用毒品前科、素行不良，有上開前科紀錄表
    可稽，惟念其犯後坦承犯行，且施用毒品行為於本質上係屬
    自我戕害行為，反社會性之程度較低等一切情狀，並斟酌檢
    察官之求刑等一切情狀（參原判決第4 頁），各量處被告有
    期徒刑1 年4 月、10月，及並應執行刑有期徒刑2 年，經核
    量刑尚屬允當並無過重之情。被告上訴理由並未依據卷內訴
    訟資料或提出新事證，具體指摘原判決量刑不當，而其所稱
    「犯後已坦承，且未危害社會公眾及未引發其他犯罪」云云
    ，係均難據此憑認原判決關於量刑自由裁量之行使，有何未
    合乎法律之目的，違背內部性界限，而屬權利濫用之違法，
    或違反比例原則、平等原則、公平正義等法則。
五、綜上所述，被告甲○○上開上訴理由，均非依據卷內訴訟資
    料，明確指出原判決認事、用法、量刑有何違誤，或提出新
    事證指摘或表明原判決有何不當或違法，而構成應予撤銷之
    具體事由，且被告於上訴期間屆滿後之20日內（被告於99年
    3 月12日收受原審判決，見原審卷第76頁），未再補提其他
    上訴具體理由，則被告之上訴自與刑事訴訟法第361 條第2
    項所稱「具體理由」顯非相當，足認被告之上訴，違背法律
    上之程式，爰不經言詞辯論，逕行判決駁回上訴。
據上論斷，應依刑事訴訟法第367 條前段、第372 條，判決如主
文。
中    華    民    國    99    年    5     月    18    日
                  刑事第三庭    審判長法  官  莊崑山
                                      法  官  唐照明
                                      法  官  張意聰
以上正本證明與原本無異。
本判決關於施用第二級毒品部分，不得上訴。
如不服本判決其他部分（施用第一級毒品部分），應於收受本判
決後10日內向本院提出上訴書狀，其未敘述上訴理由者，並得於
提起上訴後10日內向本院補提理由書狀（均須按他造當事人之人
數附繕本）「切勿逕送上級法院」。
中    華    民    國    99    年    5     月    18    日
                                      書記官  陳金卿

司法院資訊處製作；財團法人民間司法改革基金會備份。
